【裁判字號】    96,重訴,40
【裁判日期】    970702
【裁判案由】    損害賠償
【裁判全文】
臺灣高等法院臺中分院民事判決          96年度重訴字第40號
原      告  戊○○
兼      上
法定代理人  己○○○
原      告  庚○○
                      號
            癸○○○
            丁○○
            甲○○
            乙○○
            丙○○
共      同
訴訟代理人  楊振裕律師
複代理人    黃文皇律師
被      告  壬○○
訴訟代理人  王德凱律師
複代理人    林伸全律師
被      告  辛○○
上列當事人間因侵權行為損害賠償事件，經原告提起刑事附帶民
事訴訟，本院刑事庭裁定（96年度交附民字第251號）移送民事
庭，本院於民國97年6月18日辯論終結，茲判決如下：
    主  文
被告壬○○應給付原告戊○○新台幣十六萬二千七百六十元；給
付原告己○○○新台幣四十五萬元；給付原告庚○○、癸○○○
、丁○○、甲○○、乙○○、丙○○各新台幣六萬元，及均自民
國九十六年九月七日起至清償日止，按年利率百分之五計算之利
息。原告戊○○、己○○○、庚○○、癸○○○、丁○○、甲○
○、乙○○、丙○○其餘之訴，及原告戊○○其餘追加之訴，均
駁回。
訴訟費用（含追加之訴）由被告壬○○負擔百分之八，原告戊○
○負擔百分之六十二，原告己○○○負擔百分之十八，原告庚○
○、癸○○○、丁○○、甲○○、乙○○、丙○○各負擔百分之
二。
原告戊○○、己○○○、庚○○、癸○○○、丁○○、甲○○、
乙○○、丙○○假執行之聲請，均駁回。
    事實及理由
一、原告戊○○目前認知功能有明顯缺失，心智狀態已達心神耗
    弱程度，業經宣告為禁治產人，依民法第一千一百十一條第
    一項第一款規定，由其配偶己○○○為監護人（即法定代理
    人），有臺灣彰化地方法院95年度禁字第67號民事裁定及戶
    籍謄本影本附卷可稽（見附民卷6、58頁）。又被告辛○○
    經合法通知，未於言詞辯論期日到場，核無民事訴訟法第三
    百八十六條所列各款情形，爰依原告之聲請，由其一造辯論
    而為判決。另本件原告提起刑事附帶民事訴訟，係以侵權行
    為損害賠償請求權為其訴訟標的，其中請求被告連帶賠償機
    車損失部分，因非被告所犯過失傷害罪所受損害，固不得提
    起刑事附帶民事訴訟，惟原告於移送民事庭後為訴之追加，
    並已繳納裁判費，被告無異議而為本案言詞辯論，依民事訴
    訟法第四百六十三條、第二百五十五條第二項規定視為同意
    追加，自應准其訴之追加。又原告戊○○於刑事附帶民事起
    訴之初，原請求被告連帶給付新台幣（下同）605萬8046元
    本息，嗣於移送民事庭後，原擴張聲明為644萬1141元本息
    ，嗣又減縮聲明為499萬1141元本息（按係扣除已領取之強
    制汽車責任保險金145萬元），依民事訴訟法第四百四十六
    條第一項、第二百五十五條第一項第三款規定，毋需對造同
    意即可為之，均合先敘明。
二、原告主張：被告壬○○於民國（下同）94年11月19日下午6
    時5分許，駕駛被告辛○○所有車牌8M－2261號自用小客車
    （下稱系爭小客車），沿彰化縣鹿港鎮○○路內側快車道由
    南往北方向行駛，行經鹿草路2段330號前，本應注意汽車行
    駛時，駕駛人應注意車前狀況，並隨時採取必要之安全措施
    ，而依當時天候陰、夜間有照明，柏油路面乾燥、無缺陷、
    無障礙物，且視距良好，並無不能注意之情事，竟疏未注意
    ，適原告戊○○騎乘車牌RN3－409號輕機車（下稱系爭輕機
    車）沿鹿草路外側快車道右側同向行駛，欲向左橫越鹿草路
    ，被告壬○○過失以所駕駛之系爭小客車右前車頭撞擊原告
    戊○○騎乘之系爭輕機車，致戊○○人車倒地，受有頭部外
    傷併蜘蛛膜下出血及顱內出血、上唇撕裂傷、左踝骨折、左
    手撕裂傷、抽搐、呼吸衰竭等傷害，因腦部創傷嚴重，已達
    生活完全無法自理及精神耗弱程度，並有重大不治或難治之
    情形。原告戊○○受有以下損害：(一)醫療復健費用：相關費
    用持續增加中，擬先請求目前已支出部分計85萬0370元（原
    請求44萬4945元，嗣擴張如上數額）；(二)看護費用：目前在
    鹿基醫院安養中，每月費用3萬6000元，預為請求10年之費
    用，依霍夫曼係數扣除中間利息後為357萬6218元；(三)增加
    生活上需要之費用：需購買胃管、氣切套管、尿褲等用品，
    計4583元；(四)機車維修費9970元（原請求3000元，嗣擴張如
    上數額）；(五)精神慰撫金200萬元，以上計644萬1141元，因
    已領取強制汽車責任保險金145萬元，扣除後為499萬1141元
    。原告己○○○為原告戊○○之配偶；原告庚○○、癸○○
    ○、丁○○、甲○○、乙○○、丙○○（下合稱庚○○等6
    人）為原告戊○○之子女，受有以下損害：(一)扶養費：原告
    己○○○於戊○○因本件車禍受傷時，年75歲，依內政部所
    編「93年臺閩地區簡易生命表」，尚有平均餘命11.1年，原
    告戊○○負1/7之扶養義務，以扶養親屬寬減額每年11萬元
    計算11年扶養費，依霍夫曼係數扣除中間利息後為14萬0563
    元；(二)精神慰撫金：原告己○○○150萬元，庚○○等6人各
    20萬元。被告辛○○為系爭小客車所有人，據悉為被告壬○
    ○之親人，應知壬○○駕駛車輛有重大違規之習性，仍同意
    壬○○使用系爭車輛，亦有過失，應共同負損害賠償責任等
    情，爰依侵權行為之法律關係，求為命：被告壬○○、辛○
    ○應連帶給付原告戊○○499萬1141元；連帶給付原告己○
    ○○164萬0563元；連帶給付原告庚○○等6人各20萬元，及
    均自起訴狀繕本送達翌日起至清償日止，按年利率5%計算利
    息之判決。
三、被告壬○○則以：本件事故發生時天色昏暗，事故地點與路
    燈相距較遠，視線不良，原告戊○○疏未開啟機車照明燈，
    未以閃爍方向燈警示後方來車，又違反變換車道應讓直行車
    先行之交通安全規則，貿然自外側車道往左偏斜行駛欲向左
    橫越鹿草路，而行駛進入被告壬○○行駛之內側快車道，經
    被告壬○○緊急煞車，仍煞避不及，原告戊○○之行為方為
    肇事主因。若以原告戊○○當時車速時速40公里計算，左偏
    行駛約2公尺侵入被告壬○○行駛之快車道需時不到0.2秒，
    顯非一般人所能及時應變；且在一定時空下，路權只能歸屬
    一人，路權持有者應受保障，享有路權之一方原則上並無過
    失，本件事故發生時，被告壬○○享有路權，而無證據可證
    明被告壬○○足以及時採取適當措施以避免事故之發生，自
    不應責由被告壬○○負侵權行責任。如仍認被告壬○○應負
    損害賠償責任，惟原告戊○○請求醫療費用，其中證明書費
    8000元非醫療上必要支出，及預繳後重複計算部分，均應扣
    除；被告壬○○曾至醫院探望戊○○，發現其可以自己行走
    ，拿東西吃，且其主治醫師李靜芳亦曾證稱醫院提供之藥物
    足可控制其癲癇及躁鬱性精神病症，其請求看護費用及增加
    生活上所需費用，並不合理。系爭輕機車維修費估價9970元
    ，應扣除折舊費；被告壬○○一家4口，月入僅2萬元，已靠
    借貸度日，原告戊○○請求200萬元慰撫金過高。本件事故
    發生時原告戊○○已75歲，原告己○○○並有子女6人，已
    非仰賴戊○○扶養，原告己○○○自不得請求扶養費。本件
    原告戊○○係因車禍而受損害，非屬身分法益之損害，原告
    己○○○及原告庚○○等6人請求精神慰撫金，均屬無據。
    又本件車禍，原告戊○○為肇事主因，應負90%以上之過失
    責任，爰主張過失相抵等語，資為抗辯。
    被告辛○○則以：其僅借車予被告壬○○駕駛，非原告起訴
    所據台灣彰化地方法院（下稱彰化地院）95年度交易字第23
    4號刑事判決之被告，其就本件事故之發生無任何過失行為
    ，與被告壬○○間就本件事故之發生亦無任何侵權行為之意
    思聯絡或行為分擔可言，原告請求其連帶賠償，自屬無據等
    語，資為抗辯。
四、原告主張被告壬○○於上開時地駕駛系爭小客車，與原告戊
    ○○騎乘系爭輕機車發生碰撞乙節，為被告所不爭執（見本
    院卷16頁背面），並有道路交通事故現場圖、道路交通事故
    調查報告表(一)、(二)，及現場照片8幀附於彰化地院檢察署95
    年度偵字第4978號卷可稽（見該卷12至18頁），堪信為真實
    。被告壬○○否認就本件車禍之發生有過失，並以前詞置辯
    ，查，本件車禍發生之道路係筆直之四線車道，案發時雖係
    夜間，但該路段有照明，柏油路面、乾燥、無缺陷、無障礙
    物且視距良好，有道路交通事故調查報告表(一)及現場照片6
    幀可稽，且被告壬○○自承於肇事地點前約30公尺即發現原
    告戊○○騎乘機車行駛於右前方（見上開偵字卷5頁），顯
    見當時並無不能注意前方及右側車道併行車輛動態之情事。
    又原告戊○○從其所騎乘之外側快車道右側，駛至遭被告壬
    ○○碰撞之內側快車道中間，須橫越約一個半車道的距離，
    而被告壬○○既係以右前車頭至右後視鏡處車身自後向前與
    原告戊○○騎乘之機車發生碰撞，則以二人原先之相對位置
    、行進方向、速度及最後碰撞位置觀之，不論原告戊○○係
    以向左前方斜越車道，或左轉後垂直橫越車道，於發生碰撞
    前，原告戊○○向左轉彎而橫越外側快車道，並進入內側快
    車道之動作，應極為明顯易見，被告壬○○如謹慎駕駛，實
    無不能注意及此之情形；且自原告戊○○開始朝左行駛至發
    生碰撞之距離約一個半車道，衡情已足夠被告壬○○利用減
    速、避讓等方式，避免碰撞，被告壬○○辯稱原告戊○○突
    然左轉，其無及時閃避之可能云云，顯非可採。本件經臺灣
    省彰化縣區車輛行車事故鑑定委員會鑑定結果以：「戊○○
    駕駛輕機車變換車道未讓直行車先行，為肇事主因。壬○○
    駕駛自用小客車未注意車前狀況，為肇事次因」；而臺灣省
    車輛行車事故覆議鑑定委員會研議，覆議結果同意上開鑑定
    意見，僅將戊○○部分之文詞更改為「戊○○夜晚駕駛機車
    ，向左變換車道時疏未注意左後直行來車動態，而讓其先行
    並注意安全距離，為肇事主因」，有鑑定意見書及函覆影本
    在卷可憑（見本院卷30至32頁），益證被告壬○○之駕駛行
    為確有過失。按汽車行駛時，駕駛人應注意車前狀況，並隨
    時採取必要之安全措施，道路交通安全規則第九十四條第三
    項定有明文。被告壬○○雖係直行車，有優先通行之路權，
    惟仍應遵行上開法令所課之義務，否則仍應負過失肇事之責
    且無信賴原則之適用，是被告壬○○辯稱其有直行之路權，
    信賴原告戊○○必能遵守交通規則，故對原告戊○○違規行
    為無預防義務云云，顯有誤會。又原告戊○○因本件車禍受
    有頭部外傷併蜘蛛膜下出血及顱內出血、上唇撕裂傷、左踝
    骨折、左手撕裂傷、抽搐、呼吸衰竭、癲癇等傷害，有財團
    法人彰化基督教醫院（下稱彰化基督教醫院）診斷書、鹿基
    醫院診斷證明書各1份附於前開偵字卷足憑（見該卷22、23
    頁）。被告壬○○質疑原告戊○○癲癇症狀是否因本次車禍
    肇致，惟據證人即原告戊○○之主治醫師李靜芳於彰化地院
    95年度交易字第234號過失傷害案證稱：戊○○因車禍入院
    後，原先之顱內出血造成癲癇後遺症，另亦出現情緒躁動、
    日夜顛倒、幻想遭他人辱罵之症狀，經送精神科診斷結果為
    疑似躁鬱性精神病；如果戊○○以前無這方面病史，以本次
    的車禍顱內出血的嚴重程度，會造成此結果係合理等語明確
    （見該案卷72、73頁）。而原告戊○○於本件車禍發生前並
    無任何因癲癇及躁鬱性精神病就醫之紀錄，有中央健康保險
    局中區分局96年3月27日函檢附保險對象門診就醫紀錄明細
    表、葉宜哲診所96年4月11日函檢附病歷紀錄、豐安聯合診
    所96年4月10日函、溫建益醫院96年4月17日函檢附病歷紀錄
    ，暨彰化基督教醫院96年4月17日函檢附出院病歷摘要、神
    經科診療紀錄在卷可憑（見前開彰化地院交易字卷86至89、
    95至108頁)，是原告戊○○顱內出血造成癲癇後遺症確係因
    本件車禍造成，亦堪認定。又被告壬○○上開過失行為業經
    彰化地方法院95年度交易字第234號、本院96年度交上易字
    第1158號判處過失重傷害罪確定在案，亦經本院調閱刑事案
    偵審全卷查明屬實。是被告壬○○之過失行為與原告戊○○
    所受傷害間，有相當因果關係，堪予認定。被告壬○○辯稱
    其無過失云云，不足採取。
五、原告主張被告辛○○為系爭小客車所有人，應知壬○○駕駛
    車輛有重大違規之習性，仍同意壬○○使用系爭小客車，於
    本件事故發生亦有過失，應共同負損害賠償責任等語。按依
    民法第一百八十五條第一項之規定，共同侵權行為人固連帶
    負損害賠償責任，惟同條項前段所謂共同侵權行為，須共同
    行為人皆已具備侵權行為之要件始能成立，若其中一人無故
    意過失，則其人非侵權行為人，不負與其他具備侵權行為要
    件之人連帶賠償損害之責任（最高法院22年上字第3437號判
    例）。本件被告辛○○雖為系爭小客車所有人，並同意被告
    曾陳許使用系爭小客車，然被告壬○○已考領駕照，有道路
    交通事故調查報告表(二)可證（見前開彰化地檢署95年度偵字
    第4978號卷14、24頁），且無證據可認被告壬○○駕駛車輛
    有重大違規之習性，被告辛○○同意出借車輛予被告壬○○
    使用，並無過失，被告辛○○就本件事故之發生，無任何侵
    害權利之意思聯絡或行為分擔可言，原告請求被告辛○○負
    共同侵權行為責任，顯屬無據。
六、按因故意或過失，不法侵害他人之權利者，負損害賠償責任
    。汽車、機車或其他非依軌道行駛之動力車輛，在使用中加
    損害於他人者，駕駛人應賠償因此所生之損害。但於防止損
    害之發生，已盡相當之注意者，不在此限。不法侵害他人之
    身體或健康者，對於被害人因此喪失或減少勞動能力或增加
    生活上之需要時，應負損害賠償責任。不法侵害他人之身體
    、健康、名譽、自由、信用、隱私、貞操，或不法侵害其他
    人格法益而情節重大者，被害人雖非財產上之損害，亦得請
    求賠償相當之金額。民法第一百八十四條第一項前段、第一
    百九十一條之二、第一百九十三條第一項、第一百九十五條
    第一項定有明文。原告戊○○請求被告壬○○負損害賠償責
    任，核屬有據，茲就原告戊○○請求之各項損害有無理由，
    分述如次：
  (一)醫療復健費用：
    原告曾表列醫療費用明細（見本院卷102至109頁），被告壬
    ○○則抗辯該明細表中證明書費8000元及預繳金額重複計算
    部分均應扣除（見本院卷154、155頁）。查，依上開明細表
    所示，原告戊○○自94年11月19日本件事故發生日起迄今，
    均在彰化基督教醫院或鹿基醫院（即彰化基督教醫院鹿基分
    院）治療，而原告戊○○迄今於彰化基督教醫院支付醫療費
    用5758元，於該院鹿基分院支付醫療費用84萬4612元，合計
    85萬0370元，有彰化基督教醫院及該院鹿基分院回函檢附收
    據明細副本等件可證（見本院卷112至128頁）。上開收據明
    細既為醫院所列，應無預收後重複計算情形；又證明書費用
    ，如係被害人為證明損害發生及其範圍所必要之費用，應納
    為損害之一部分，得請求加害人賠償（最高法院93年度台上
    字第1159號、92年度台上字第2653號判決參照），則上開醫
    院所列收費明細，縱包括證明書費用，亦毋庸扣除，是原告
    戊○○主張支出醫療復健費用85萬0370元，堪以採信。
  (二)看護費用：
    原告戊○○因頭部外傷併蜘蛛膜下出血，導致腦部功能退化
    ，認知功能缺損，經評估後需專人照顧；戊○○因顱內出血
    、蜘蛛膜下出血、失智症，造成空間感喪失，易意識混亂，
    生活無法自理，有彰化基督教醫院出具之病症暨失能診斷證
    明書、全民健康保險殘廢診斷書影本可證（見本院上開交上
    易字卷14至17頁），原告戊○○長期需專人照顧看護，應堪
    認定。被告抗辯以原告戊○○可自己行走、拿東西吃，不需
    專人照顧云云，不足採取。原告戊○○主張以每月3萬6000
    元計算，預為請求10年看護費用，惟查，原告戊○○為17年
    3月28日生，有內政部核發之身心障礙手冊影本可查（見本
    院上開交上易字卷95頁），於本件事故94年11月19日發生時
    已77歲7月，依94年臺閩地區簡易生命表記載，男性77歲平
    均餘命為9.69年，且原告自陳住院及療養期間均雇用看護照
    顧，支出看護費2萬9300元部分，已併入醫療費用請求，不
    另計算（見本院卷148頁），是原告戊○○請求看護費，應
    將上述期間扣除。參以原告提出自95年11月7日起至97年2月
    5日止所繳納之安養費用收據16張，平均每月支出2萬8238元
    （見本院卷72、74至81頁），本院因認原告戊○○就看護費
    之損失，應以每月2萬8238元，即每年33萬8856元，計算自
    95年11月起8.75年之看護費，較為合理。準此，依霍夫曼係
    數扣除中間利息後計算一次給付額為251萬0942元【計算式
    為：[338856*6.00000000（此為應受扶養8年之霍夫曼係數
    ）+338856*0.75*（7.00000000-0.00000000）]=0000000（
    小數點以下四捨五入）】，原告戊○○於此範圍內之主張，
    為有理由，超過部分，尚乏依據。
  (三)增加生活上需要之費用：
    原告戊○○此部分請求4583元，被告並不爭執（見本院卷88
    頁），且有醫療器材行或便利商店開立之單據影本在卷可憑
    （見附民卷54至57頁），自應准許。
  (四)機車維修費用：
    按不法毀損他人之物者，被害人得請求賠償其物因毀損所減
    少之價額，民法第一百九十六條定有明文。此所謂其物因毀
    損所減少之價額，非不得以修復費用為估定之標準，因損害
    賠償，除法律另有規定或契約另有訂定外，應以填補債權人
    所受損害及所失利益為限，為民法第二百十六條第一項所明
    定。故修復費用以必要者為限（最高法院77年台上字第1306
    號判決參照）。原告主張機車修理費用9970元，提出估價單
    1紙為證（見本院卷73頁），觀諸系爭輕機車受損情形（見
    前開彰化地檢署95年度偵字第4978號卷15頁），對照其估價
    內容，均係回復系爭機車使用功能之項目，應屬必要，是原
    告主張此部分損失9970元，亦應准許。被告抗辯應扣除折舊
    費云云，尚屬無據。
  (五)精神慰撫金部分：
    原告戊○○因本件事故所受上述傷害，精神上自受痛苦，請
    求精神慰撫金，洵屬正當。查，原告戊○○為17年生，現為
    多重障礙患者，障礙等級為重度，有內政部核發之身心障礙
    手冊影本可查（見本院上開交上易字卷95頁）；被告壬○○
    高中畢業，從事園藝工作，月薪2萬多元，無不動產，有子
    女2人，分別為88、89年次，每月需繳納房租5000元，為被
    告壬○○所自陳，原告並不爭執（見本院卷133頁），且有
    戶籍謄本附卷可證（見本院卷158、159頁）。本院審酌兩造
    之經濟能力、身分、地位，及原告戊○○因本件車禍後迄今
    均住院治療或安養，又因顱內出血併發症而產生癲癇及疑似
    精神疾病，無法有自發性行動，認知功能有明顯缺失，證人
    即原告戊○○之主治醫師李靜芳復證稱上開疾病原則上均不
    能根治（見上開彰化地院交易字卷72、73頁），原告戊○○
    現長期住院安養，依其因上述傷害造成痛苦之程度等一切情
    狀，認原告戊○○請求精神慰撫金200萬元尚屬合理，應予
    准許。
  (六)由上所述，原告戊○○之損失為醫療復健費用85萬0370元、
    看護費251萬0942元、增加生活上需要之費用4583元、機車
    維修費用9970元、精神慰撫金200萬元，合計為537萬5865
    元之損失。
七、原告己○○○為原告戊○○之配偶，原告庚○○等6人為原
    告戊○○之子女，有戶籍謄本附卷可證（見附民卷58至62頁
    ），茲就其等主張損害部分，分述如下：
  (一)按不法侵害他人致死者，對於支出醫療及增加生活上需要之
    費用或殯葬費之人，亦應負損害賠償責任。被害人對於第三
    人負有法定扶養義務者，加害人對於該第三人亦應負損害賠
    償責任。民法第一百九十二條第一、二項固定有明文。惟查
    民法第一百九十二條第二項規定關於侵害生命權，得為扶養
    費損害賠償請求之權利，於被害人死亡時始發生（最高法院
    93年度台上字第69號判決參照），即其前提要件為行為人不
    法侵害他人致死，然本件事故未發生死亡之結果，是夫妻間
    雖互負扶養義務，原告己○○○請求被告壬○○賠償扶養費
    ，尚屬無據。
  (二)次按不法侵害他人之身體、健康，或不法侵害其他人格法益
    而情節重大者，被害人雖非財產上之損害，亦得請求賠償相
    當之金額。此規定於不法侵害他人基於父、母、子、女或配
    偶關係之身分法益而情節重大者，準用之。民法第一百九十
    五條第一項、第三項定有明文。查，原告戊○○因本件事故
    所受傷害，已屬重大不治或難治，而需長期照護，和樂家庭
    頓蒙陰霾，原告己○○○及原告庚○○等6人，身心自受相
    當之痛苦，應認其等基於身分所生之親情、生活互助所繫之
    身分法益受到侵害而情節重大，得依前開規定請求慰撫金（
    最高法院93年度台上字第1374號判決參照）。查，原告己○
    ○○為19年生，不識字，無業；原告庚○○初中肄業，名下
    無任何財產，以製香為業；原告癸○○○國小畢業，名下無
    任何財產，從事家管；原告丁○○國中畢業，名下有土地1
    筆，無業；原告甲○○國中畢業，名下有房屋1筆、土地3筆
    ，以賣金紙香燭為業；原告乙○○國中畢業，名下有房屋1
    筆、土地3筆（有貸款），以賣金紙香燭為業；原告丙○○
    國中畢業，名下無任何財產，受雇擔任維修人員，為原告所
    自陳（見本院卷66、149頁），被告並不爭執（見本院卷133
    頁背面）。本院審酌原告己○○○與原告戊○○自40年結婚
    迄今，本可作伴安享晚年，卻因原告戊○○遭此變故後有意
    識混亂、記憶錯誤之情形，甚至無法辨認相陪半世紀之髮妻
    ，原告己○○○內心傷痛不言可喻，本院因認其請求精神慰
    撫金150萬元，尚屬合理；原告庚○○等6人，內心疼惜老父
    之餘，並需分擔照顧之責，其等各請求20萬元慰撫金，亦符
    情理。
八、按損害之發生或擴大，被害人與有過失者，法院得減輕賠償
    金額，或免除之。民法第二百十七條第一項定有明文。又車
    輛在同向二車道以上之道路，除應依標誌或標線之指示行駛
    外，並應遵守變換車道時，應讓直行車先行，並注意安全距
    離。道路交通安全規則第九十八條第一項第六款所明定。本
    件依卷附道路交通事故現場圖，現場之刮地痕係自內側快車
    道中間往內側快車道與外側快車道中間車道線方向延伸，原
    告戊○○騎乘系爭輕機車則倒在刮地痕末端之中間車道線上
    ，顯示系爭輕機車確係在內側快車道中間倒地，並於倒地後
    向右前方之車道外側斜向滑行，是原告戊○○係自外側快車
    道右側左轉，橫越一個半車道後在內側快車道與被告壬○○
    之自用小客車發生碰撞之事實，應堪認定。原告戊○○違反
    上開規定，貿然自原行駛之外側快車道右側往左偏斜行駛，
    欲向左橫越鹿草路，為本件肇事之主因。臺灣省彰化縣區車
    輛行車事故鑑定委員會鑑定結果亦認：「戊○○駕駛輕機車
    變換車道未讓直行車先行，為肇事主因。壬○○駕駛自用小
    客車未注意車前狀況，為肇事次因」；臺灣省車輛行車事故
    覆議鑑定委員會覆議結果亦同意上開鑑定意見，僅將戊○○
    部分之文詞更改為「戊○○夜晚駕駛機車，向左變換車道時
    疏未注意左後直行來車動態，而讓其先行並注意安全距離，
    為肇事主因」（見本院卷30至32頁）。由此可知，原告戊○
    ○如未違反上開規定，貿然自原行駛之外側快車道右側往左
    偏斜行駛，欲向左橫越鹿草路，本件事故當不致發生，原告
    戊○○過失責任顯然較重；被告壬○○如謹慎駕駛，當可及
    早發現原告戊○○違規左轉之行為，採取煞車或閃避之方式
    ，可避免本件事故之發生，或減輕傷害之結果，其過失責任
    較輕。本院審酌本件肇事情節及原告戊○○夜晚駕駛機車，
    向左變換車道時疏未注意左後直行來車動態，而讓其先行並
    注意安全距離等情，認原告戊○○應負70%之過失責任，被
    告壬○○應負30%之過失責任。原告主張各負50%過失責任，
    被告壬○○認原告戊○○應負90%以上之過失責任，均各有
    所偏，不足採取。按過失比例減輕後，原告可請求之金額，
    分別為：原告戊○○161萬2760元（5,375,865×30%＝1,612
    ,760），原告己○○○45萬元（1,500,000×30%＝450,000
    ），原告庚○○等6人各6萬元（200,000×30%＝60,000）。
九、末按強制汽車責任保險法第三十二條規定：「保險人依本法
    規定所為之保險給付，視為被保險人損害賠償金額之一部分
    ；被保險人受賠償請求時，得扣除之。」係因保險人之給付
    乃由於被保險人支付保險費所生，性質上屬於被保險人賠償
    責任之承擔或轉嫁，自應視為加害人或被保險人損害賠償金
    額之一部分，為避免受害人雙重受償，渠等於受賠償請求時
    ，自得扣除之（最高法院95年度台上字第829號判決意旨參
    照）。查，原告戊○○因本件車禍事故，已自強制汽車責任
    保險獲得理賠145萬元，為原告所自陳（見本院卷148頁），
    應將原告戊○○已領得之強制汽車責任保險金自賠償請求金
    額中扣除，經扣除後，原告戊○○可請求被告壬○○賠償16
    萬2760元。
十、綜上所述，原告戊○○之訴及追加之訴；其餘原告之訴，依
    侵權行為法律關係，請求被告壬○○給付原告戊○○16萬27
    60元，原告己○○○45萬元，原告庚○○等6人各6萬元，及
    均自起訴狀繕本送達翌日即96年9月7日（見附民卷67頁）起
    ，至清償日止，按年利率5%計算之利息，為有理由，應予准
    許。逾此部分，原告戊○○之訴及追加之訴；其餘原告之訴
    之請求，則屬無據，應予駁回。原告陳明願供擔保，聲請宣
    告假執行，惟就其等勝訴部分，因合計未逾150萬元，依法
    不得上訴第三審，於本判決宣示時即告確定，自無宣告假執
    行之必要，就原告敗訴部分，亦失所附麗，應併予駁回。本
    件事證已臻明確，兩造其餘攻擊防禦方法及舉證，核與本件
    判決結果不生影響，毋庸逐一論列，併此敘明。
據上論結：本件原告戊○○之訴及追加之訴，及其餘原告之訴，
為一部有理由，一部無理由。依民事訴訟法第七十九條、第八十
五條第一項但書、第四百六十三條、第三百八十五條第一項前段
，判決如主文。
中    華    民    國    97    年    7     月    2     日
                  民事第一庭    審判長法  官  吳火川
                                      法  官  陳繼先
                                      法  官  饒鴻鵬
以上正本係照原本作成。
原告得上訴。
被告不得上訴。
如對本判決上訴，須於收受判決送達後二十日內向本院提出上訴
書狀，其未表明上訴理由者，應於提出上訴後二十日內向本院提
出上訴理由書（須按他造人數附具繕本）。
上訴時應提出委任律師為訴訟代理人之委任狀。具有民事訴訟法
第四百六十六條之一第一項但書或第二項之情形為訴訟代理人者
，另應附具律師及格證書及釋明委任人與受任人有該條項所定關
係之釋明文書影本。
                                      書記官  林明冬
中    華    民    國    97    年    7     月    3     日
                                                      Ａ


司法院資訊處製作；財團法人民間司法改革基金會備份。
